臺灣臺南地方法院刑事判決　
111年度易字第777號
公  訴  人  臺灣臺南地方檢察署檢察官
被      告  王淼洲


上列被告因侵占遺失物案件，經檢察官提起公訴（111年度偵字
第7088號），被告於本院準備程序中就被訴事實為有罪之陳述，
經告知簡式審判程序之旨，並聽取被告與公訴人意見後，本院裁
定以簡式審判程序進行審理，判決如下：
    主  文
王淼洲犯侵占離本人所持有之物罪，處罰金新臺幣貳仟元，如易
服勞役，以新臺幣壹仟元折算壹日。
    事實及理由
一、本案被告王淼洲所犯為死刑、無期徒刑、最輕本刑3年以上
    有期徒刑以外之罪，亦非高等法院管轄之第一審案件，其於
    準備程序中就被訴事實為有罪之陳述，經告知簡式審判程序
    之旨，並聽取檢察官及被告之意見後，本院依刑事訴訟法第
    273條之1第1項規定裁定進行簡式審判程序，是本案之證據
    調查，依同法第273條之2規定，不受同法第159條第1項、第
    161條之2、第161條之3、第163條之1及第164條至第170條所
    規定證據能力認定及調查方式之限制，合先敘明。
二、本案犯罪事實及證據，除起訴書犯罪事實欄一第2行「手機1
    隻」更正為「手機1支」，第5行「基於侵占遺失物之犯意」
    更正為「基於侵占其他離本人所持有之物之犯意」；證據欄
    增列「被告於本院準備程序及審理時之自白」外，餘均引用
    檢察官起訴書（如附件）之記載。　　
三、論罪科刑：
　㈠按刑法第337條所謂離本人所持有之物，係指物之離其持有，
    非出於本人之意思者而言（最高法院50年台上字第2031號判
    例意旨參照）；故除遺失物、漂流物外，凡非基於持有人之
    真意，一時脫離其本人所持有之物，均屬之。查告訴人林玉
    文於警詢時明確知悉其係於民國111年1月29日下午2時許將
    其所有之手機1支遺留在貨架上未取走(見警卷第7頁)，足認
    告訴人並非不知其遭被告侵占之上開手機係於何時、何地遺
    失，應屬一時脫離本人所持有之遺忘物。是核被告所為，係
    犯刑法第337條侵占離本人所持有之物罪。公訴意旨認被告
    所為，係犯刑法第337條侵占遺失物罪，容有誤會，惟起訴
    法條同一，尚無變更起訴法條之必要。
　㈡爰以行為人之責任為基礎，審酌被告發見告訴人遺失之手機1
    支，竟心生貪念，將之侵占入己，致告訴人蒙受財產損失，
    漠視他人之財產權，所為實無足取，惟念被告犯後坦承犯行
    不諱，表現悔意，且其業已將手機返還告訴人，有贓物認領
    保管單附卷可佐（見警卷第27頁），兼衡被告之素行、犯罪
    動機、手段、所生損害，及其於本院審理時自陳之智識程度
    、家庭生活狀況(見本院卷第33頁)等一切情狀，量處如主文
    所示之刑，並諭知易服勞役之折算標準，以示懲儆。
四、被告所侵占之手機1支，已實際合法發還告訴人，有前引贓
    物認領保管單附卷可佐，依刑法第38條之1第5項規定，不予
    宣告沒收或追徵。
據上論斷，應依刑事訴訟法第273條之1第1項、第299條第1項本
文、第310條之2、第454條第2項，判決如主文。
本案經檢察官王鈺玟提起公訴，檢察官黃信勇到庭執行職務。
中　　華　　民　　國　　111 　年　　8 　　月　　29　　日
                  刑事第十庭    法　官　潘明彥
以上正本證明與原本無異。
如不服本判決應於收受本判決後20日內向本院提出上訴書狀，並
應敘述具體理由。其未敘述上訴理由者，應於上訴期間屆滿後20
日內向本院補提理由書狀（均須按他造當事人之人數附繕本）「
切勿逕送上級法院」。 
　　　　　　　　　　　　　　　　書記官  蘇豐展
中　　華　　民　　國　　111 　年　　8 　　月　　29　　日
附錄本案論罪科刑法條：
中華民國刑法第337條
意圖為自己或第三人不法之所有，而侵占遺失物、漂流物或其他
離本人所持有之物者，處1萬5千元以下罰金。

【附件】：
臺灣臺南地方檢察署檢察官起訴書
                                     111年度偵字第7088號
　　被　　　告　王淼洲　男　59歲（民國00年0月00日生）
　　　　　　　　　　　　住○○市○○區○○里00鄰○○路00
　　　　　　　　　　　　　0巷00弄0號
　　　　　　　　　　　　國民身分證統一編號：Z000000000號
上列被告因侵占遺失物案件，業經偵查終結，認應提起公訴，茲
將犯罪事實及證據並所犯法條分敘如下：
　　　　犯罪事實
一、王淼洲於民國111年1月29日下午2時許，在臺南市○○區○○○路
    00號開南食品行拾獲林玉文遺失之手機1隻(IPHONE，綠色，
    透明手機殼，價值新臺幣2萬元) ，明知拾得他人遺失物品
    ，應交還失主或報警處理，不得據為己有，竟意圖為自己不
    法之所有，基於侵占遺失物之犯意，將該物侵占入己，供己
    使用。
二、案經林玉文訴由臺南市政府警察局麻豆分局報告偵辦。
　　　　證據並所犯法條
一、證據清單暨待證事實
編號 證  據  名  稱 待    證    事    實  1. 被告王淼洲於警詢及偵查中之供述 坦承有於上開時間、地點拾獲告訴人林玉文所有之手機1隻，惟矢口否認有何犯行，辯稱: 伊拾獲該手機後，因為適逢過年，回到苗栗過年，打算過完年之後在把手機送到警察局，所以沒有立刻把手機拿到警察局，但接獲警察電話後就有立刻將手機送去警局等語。  2. 證人即告訴人林玉文於警詢及偵查中具結之證述 1.其所有之手機遭被告拾獲之事實。 2.被告拾獲其所有之手機後，有刻意將其手機關機，讓其無法聯絡，且被告撿到手機時，人還在店裡，應該可以交給櫃台人員，然被告撿起起手機後就直接放入自己的口袋裡，且結帳時亦未拿出交給店員，而是直接拿走，顯與常情有違，況其與被告當時人都尚在店內，被告顯係出於侵占遺失物之故意而為之，並非因忙碌而遺忘拿去警局之事實。  3. 現場監視錄影畫面翻拍照片5張 被告拾獲告訴人之手機後，直接放進自己的口袋內，嗣走到無人注意之貨架旁，又拿出告訴人之手機上下左右正反查看，於結帳時亦未拿出告訴人之手機交給櫃台人員，而是於結帳後立即離開該店之事實。  4. 臺南市政府警察局麻豆分局扣押筆錄、扣押物品目錄表、扣押物品收據、贓物認領保管單各1份 被告於111年2月6日始將拾獲之告訴人手機拿至警局，告訴人於同日取回遺失之手機之事實。 
二、核被告所為，係犯刑法第337條之侵占遺失物罪嫌。
三、依刑事訴訟法第251條第1項提起公訴。
  　此　致
臺灣臺南地方法院
中　　華　　民　　國　 111　　年　　6 　　月　　1 　　日
　　　　　　　　　　　　　    檢察官  王鈺玟
本件證明與原本無異
中　　華　　民　　國　 111　　年　　6 　　月　　13　　日
                              書記官  李姵穎
附錄所犯法條:
中華民國刑法第337條
意圖為自己或第三人不法之所有，而侵占遺失物、漂流物或其他
離本人所持有之物者，處 1 萬 5 千元以下罰金。